【裁判字號】    97,自緝,6
【裁判日期】    970331
【裁判案由】    殺人未遂
【裁判全文】
臺灣高雄地方法院刑事判決               97年度自緝字第6號
自  訴  人  乙○○
            甲○○
被      告  丙○○
上列被告因殺人未遂案件，經自訴人提起自訴（原71年度自字第
373號），本院判決如下:
    主  文
本件免訴。
    理  由
一、自訴意旨係以：被告丙○○因委託林明達及一不詳姓名者，
    於民國70年11月24日下午4 時15分許，在被告丙○○所有坐
    落高雄縣仁武鄉○○路267 巷1 弄15號住宅旁防火巷搭建鐵
    造廠棚，影響其他住戶（即陽明山莊住戶）之出入，經規劃
    營造之合德建設股份有限公司經理甲○○制止而發生爭吵，
    被告竟取圓鍬作勢欲襲擊甲○○，經到場之沈榮華制止後，
    甲○○趁機離去，被告因襲擊甲○○未能得逞，遷怒於乙○○，竟教唆林明達及該不詳姓名者將乙○○從土地事務所內
    拖至客廳，分持鯊魚劍揮砍沈榮華頭部、臉部及手部，致裂
    傷多處，流血不止，經乙○○奮力奪取鯊魚劍逃離現場，始
    免於難。被告猶不罷休，邀集不良份子共4 人搭乘計程車前
    往甲○○時常行駛經過之路線埋伏，於70年11月28日帶甲○○駕駛大客車行經陽明山莊前500 公尺處，以該計程車自甲○○所駕駛之大客車後超車，迫使甲○○駕駛之大客車斜衝
    入水溝，該計程車內其中1 人在旁看守，另3 人將甲○○毆
    打一頓後離去，致甲○○受有頭部多處傷害，經乙○○、甲○○提起自訴，因認被告涉犯刑法第271 條第2 項、第1 項
    之殺人未遂罪、同法第302 條第1 項之妨害自由罪；及同法
    第29條、第277 條、第304 條第1 項之教唆傷害、妨害自由
    罪嫌等語。
二、按案件時效已完成者，應諭知免訴之判決，並得不經言詞辯
    論為之，刑事訴訟法第302 條第2 款、第307 條定有明文。
    又行為後法律有變更者，適用行為時之法律，但行為後之法
    律有利於行為人者，適用最有利於行為人之法律，為民國95
    年7 月1 日修正施行之刑法第2 條第1 項所明定。查修正後
    刑法第80條第1 項，及修正前刑法第80條第1 項關於追訴權
    時效期間之規定不同，修正後刑法所定時效期間較長，表示
    行為人被追訴之期限較久，自屬對行為人不利，比較結果自
    以修正前刑法第80條較有利於行為人，本件關於追效權時效
    ，自應適用修正前刑法第80條之規定。則關於追訴權時效之
    停止進行及其期間、計算，亦應一體適用修正前刑法第83條
    之規定，合先敘明。
三、次按，本件被告70年11月24日、同年11月28日行為時（依所
    涉犯罪較重之罪），刑法第271 條第2 項、第1 項之最重本
    刑為死刑，另刑法第304 條第1 項之罪重本刑為3 年，是依
    修正前刑法第80條第1 項第1 款、第2 款規定，其追訴權時
    效期間分別為20年、10年；惟其追訴權時效如依法律之規定
    ，偵查、起訴或審判之程序，不能開始或繼續時，停止其進
    行，其時效之停止，自停止原因消滅之日起與停止前已經過
    之期間，一併計算，停止原因繼續存在之期間，如達於上開
    20年、10年追訴權時效期間四分之一（即5 年、2 年6 月）
    時，其停止原因視為消滅，刑法第80條第1 項第2 款、第83
    條分別定有明文，又前開停止時效進行之事由，包括因被告
    通緝致審判程序不能開始或繼續之情形，亦經司法院29 年
    院字第1963號著有解釋。
四、經查：被告前於70年11月24日涉犯刑法第271 條第2 項、第
    1 項之罪、第302 條第1 項之罪；同年11月28日涉犯刑法第
    304 條第1 項之罪、第277 條第1 項之罪，經自訴人乙○○
    、甲○○於71年7 月19日提起自訴，嗣因被告逃匿，由本院
    通緝在案，以致審判程序不能開始、繼續，其追訴權時效期
    間，依修正前刑法第80條第1 項第1 款、第2 款為20年、10
    年；但因被告逃匿，經本院通緝，致審判不能進行，應一併
    計算該項追訴期間4 分之1 ，合計分別為25年、12年6 月。
    而本件被告殺人未遂行為終了日為70年11月24日，自訴繫屬
    日為71年7 月19日；妨害自由等犯行之行為終了日為70 年
    11月28日，自訴繫屬日為71年7 月19日（見本院71年度自字
    第373 號之收案戳章），嗣被告逃匿，由本院於72年1 月17
    日發佈通緝（見本院高戟刑廉字第02196 號通緝文稿），致
    審判程序無法進行，依大法官釋字第138 號解釋意旨，此時
    追訴權時效即無不行使之情形，自不生時效進行問題，亦應
    予加計，即70年11月24日殺人未遂等犯行部分之犯罪行為終
    了日（70年11月24日）+ 追訴權期間（25年）+ 自訴繫屬日
    至通緝發佈日（11月30日），是此部分追訴權時效期間應至
    96年11月23日完成；另70年11月28日所犯妨害自由等犯行部
    分犯罪行為終了日（70年11月28日）+ 追訴權期間（12年6
    月）+ 自訴繫屬日至通緝發佈日（11月30日），是此部分追
    訴權時效期間應至83年6 月27日完成，揆諸前揭說明，爰不
    經言詞辯論，逕為免訴之諭知。
據上論結，應依刑事訴訟法第302條第2 款、第307條判決如主文。
中    華    民    國    97    年    3     月    31    日
                  刑事第十六庭  審判長法  官  李代昌
                                      法  官  文昌
                                      法  官  梁淑美
以上正本證明與原本無異。
如不服本判決，應於判決送達之日起10日內向本院提出上訴書狀
。
中    華    民    國    97    年    3     月    31    日
                                      書記官  林麗文


司法院資訊處製作；財團法人民間司法改革基金會備份。
